臺灣臺南地方法院臺南簡易庭裁定
110年度南秩聲字第2號
原處分機關  臺南市政府警察局第五分局

聲明異議人
即受處分人  林德正



上列聲明異議人因違反社會秩序維護法案件，對於臺南市政府警
察局第五分局民國110年5月21日南市警五偵字第1100264644號處
分書所為之處分聲明異議，本院裁定如下：
    主  文
異議駁回。
    理  由
一、原處分意旨略以：異議人於如附表所示之日期用黑筆在第三
    人林紅山位於臺南市○區○○街00號房屋（下稱系爭房屋）牆
    壁、樓梯及騎樓雨遮鐵柱上塗寫文字及張貼冥紙、照片，異
    議人之行為違反社會秩序維護法第90條第2款之規定，爰依
    法對異議人處以罰鍰新臺幣（下同）1,000元。
二、異議意旨略以：異議人與林紅山為兄弟關係，系爭房屋係渠
    等所共有，屋內有神像及祖先牌位，林紅山卻不讓異議人進
    入屋內祭祀，異議人不得已只能在屋外祭祀先父。為避免冥
    紙亂飛，影響市容觀瞻，異議人遂暫將冥紙張貼在系爭房屋
    之外牆，又避免林紅山破壞祭祀物品，異議人在系爭房屋之
    外牆、樓梯上塗寫文字，告知林紅山不要破壞祭祀物品，並
    非胡亂塗寫文字及張貼冥紙、地藏王菩薩之照片，其在祭拜
    後，會擦拭文字及取下冥紙、照片，異議人並未違反社會秩
    序維護法之規定，爰依法提出異議，請求撤銷原處分等語。
三、按未經他人許可，張貼、塗抹或畫刻於他人之交通工具、圍
    牆、房屋或其他建築物者，處3,000元以下罰鍰或申誡，社
    會秩序維護法第90條第2款定有明文。又簡易庭認為聲明異
    議無理由者，應以裁定駁回之；認為有理由者，以裁定將原
    處分撤銷或變更之，同法第57條第2項亦有明定。
四、經查：
  ㈠異議人於如附表所示之日期用黑筆在系爭房屋之牆壁、樓梯
    及騎樓雨遮鐵柱上塗寫文字及張貼冥紙、照片等情，業經被
    害人林紅山於警詢時證述明確（見本院卷第35頁），且有林
    紅山之陳述意見狀、監視器錄影畫面截圖（見本院卷第51、
    57至81頁）在卷可稽。異議人固辯稱：林紅山之證述不完全
    屬實云云。然查，異議人於警詢時陳稱：「針對林紅山所提
    我共計11次以黑筆所塗寫字體、貼冥紙、貼相片，都是在我
    做這些行為之前，林紅山先破壞盆栽、阻礙我祭祀後，我如
    實將它所為用字寫在牆上及地板上，而冥紙是因為林紅山不
    讓我焚燒祭拜，而我怕冥紙飛走，故將其貼在牆上，而林紅
    山所提的貼照片，是一張地藏王菩薩的照片，要用來作為祭
    拜我父親使用的。」（見本院卷第31頁）。顯見異議人並不
    否認其有上開塗寫文字及張貼冥紙、照片之行為，異議人僅
    稱係因林紅山阻礙其祭祀，故用黑筆在系爭房屋之牆壁、樓
    梯及騎樓雨遮鐵柱上塗寫文字及張貼冥紙、照片。
  ㈡異議人另辯稱：其為系爭房屋之共有人云云，並提出土地所
    有權狀、建物所有權狀為證。惟異議人於警詢時自承：（問
    ：據林紅山筆錄内容稱該處所（即系爭房屋）為林紅山所居
    住管理的地方，並有提供分管契約書予警方，該契約書是否
    屬實？）該分管契約書確實有提到由林紅山來作為居住跟管
    理。（見本院卷第31頁）。再觀諸林紅山所提出之家產權益
    與處理同意書（見本院卷第53頁）右下方，確有異議人之簽
    名，該同意書內容略謂：「⒉長北街41號（即系爭房屋）產
    權經法拍及購回程序，目前登記所有人為林紅山及林德正（
    即異議人）各1/2，購買時由林紅山出資1/2，林傅月碧、林
    春利、林復地、林德正（即異議人）出資1/2（現由林德正
    暫為代理保管）……。⒋全體所有權人同意將該筆土地左、右
    兩側民房，在未處理變賣前交由林紅山及其眷屬居住及管理
    ，所生經濟效益亦歸林紅山所有……。」顯見包含異議人在內
    之林水生繼承人已於105年3月24日協議，系爭房屋在出售前
    ，由林紅山及其家屬居住及管理使用。異議人縱為系爭房屋
    之共有人，然其既已同意將系爭房屋交由林紅山及其家屬居
    住及管理使用，自應受上開同意書之拘束。異議人在未經林
    紅山及其家屬許可之情形下，竟於如附表所示之日期用黑筆
    在系爭房屋之牆壁、樓梯及騎樓雨遮鐵柱上塗寫文字及張貼
    冥紙、照片，堪認異議人確有原處分意旨所指之違反社會秩
    序維護法第90條第2款之行為無訛。
　㈢又異議人辯稱：其係因林紅山阻礙其祭祀，方有上開違序行
    為云云。縱認異議人所辯屬實，亦屬其行為動機問題，不影
    響該非行之成立。況異議人所犯法條，本不以使用暴力手段
    或有無妨礙他人為必要，果有上開情事，即屬刑事責任範疇
    ，與本案僅以社會秩序維護法處以罰鍰之情況尚屬有間。
　㈣縱上所述，原處分機關以異議人違反社會秩序維護法第90條
    第2款之規定，處以罰鍰1,000元，並無違誤，異議人請求撤
    銷原處分，為無理由，應予駁回。
五、依社會秩序維護法第57條第2項前段，裁定如主文。
中　　華　　民　　國　　110 　年　　7 　　月　　1　　日
                  臺南簡易庭  法  官  陳尹捷
以上正本證明與原本無異。
本裁定不得抗告。
中　　華　　民　　國　　110 　年　　7 　　月　　1 　　日
                              書記官　曾美滋
附表：
編號 日　　期 異　議　人　之　違　序　行　為 1 110年4月12日 用黑筆在牆壁、樓梯及騎樓雨遮之鐵柱上塗寫文字及張貼照片。 2 110年4月14日 用黑筆在牆壁上塗寫文字及張貼冥紙、照片。  3 110年4月15日 用黑筆在牆壁上塗寫文字及張貼冥紙。 4 110年4月16日 用黑筆在牆壁上塗寫文字及張貼冥紙。 5 110年4月28日 用黑筆在牆壁上塗寫文字及張貼冥紙。 6 110年4月29日 用黑筆在牆壁上塗寫文字。 7 110年4月30日 用黑筆在牆壁上塗寫文字。 8 110年5月5日 用黑筆在牆壁上塗寫文字。 9 110年5月7日上午 用黑筆在樓梯、騎樓地板上塗寫文字。 10 110年5月7日下午 用黑筆在樓梯上塗寫文字。 11 110年5月8日 用黑筆在騎樓地板上塗寫文字。